【裁判字號】    92,上易,60
【裁判日期】    920423
【裁判案由】    侵權行為損害賠償
【裁判全文】
臺灣高等法院臺中分院民事判決  九十二年度上易字第六○號
      上  訴  人  乙○○
      被  上訴人  甲○○
右當事人間請求侵權行為損害賠償事件，上訴人對於中華民國九十一年十一月二十六
日臺灣苗栗地方法院八十九年度訴字第四五五號第一審判決提起上訴，本院判決如左
：
      主      文
上訴駁回。
第二審訴訟費用由上訴人負擔。
      事實及理由
一、被上訴人經合法通知，未於言詞辯論期日到場，核無民事訴訟法第三百八十六條
    所列各款情形，爰依上訴人之聲請，由其一造辯論而為判決，事涉程序，合先敘
    明。
二、本件被上訴人於原審起訴主張伊於民國八十九年九月二十五日下午四時許，與友
    人陳坤土、楊禮昌三人相偕至上訴人與其妻簡秀鳳共同經營之「秀鳳小吃店」內
    飲酒用餐，至同日晚上十時許，伊等三人均有醉意準備結帳離開，因上訴人之女
    邱欣怡與楊禮昌起爭執，上訴人心生不滿，即持菜刀步出櫃檯，被上訴人原想勸
    阻上訴人，嗣與上訴人發生衝突，上訴人即基於傷害之犯意，持菜刀砍傷被上訴
    人，致使被上訴人受有左手前臂背側深刀割傷併尺骨骨折及橈側伸腕長短肌、伸
    拇指長肌、伸指肌、尺側伸腕肌、表淺動脈斷裂之傷害，依民法第一百八十四條
    第一項前段規定，上訴人即應對被上訴人負賠償責任，而被上訴人受傷後，為治
    療上開身體傷害，共計支出醫療關係費用新臺幣（下同）三十萬元，及自受傷後
    ，其間有三個月減少勞動能力之損失或增加生活之需要共計二十萬元；再者，被
    上訴人受傷後，除身體受有傷害外，精神亦遭受重創，身心至為痛苦，爰依民法
    第一百九十五條第一項前段之規定，請求上訴人賠償精神慰藉金五十萬元。為此
    ，爰依民法第一百八十四條第一項前段、第一百九十三條第一項、第一百九十五
    條第一項前段侵權行為損害賠償之法律關係，請求上訴人應賠償被上訴人一百萬
    元，及自起訴狀繕本送達翌日即自八十九年十二月十四日起至清償日止，按週年
    利率百分之五計算之利息，並陳明願供擔保，請准宣告假執行等語；經原審判決
    ：「（一）上訴人應給付被上訴人陸萬肆仟玖佰陸拾元，及自八十九年十二月十
    四日起至清償日止，按週年利率百分之五計算之利息。（二）被上訴人其餘之訴
    駁回。（三）訴訟費用由上訴人負擔百分之七，餘由被上訴人負擔。（四）本判
    決於被上訴人以貳萬壹仟陸佰伍拾參元為上訴人供擔保後，得假執行。（五）被
    上訴人其餘假執行之聲請駁回。」後，被上訴人並未提起上訴。
三、上訴人對於被上訴人所主張兩造於右開時、地發生爭執，致被上訴人受傷之事實
    ，固不加爭執，但以當天係被上訴人及其友人先鬧事，伊也有受傷，伊不願意賠
    償等語置辯，爰求為判決（一）原判決不利於上訴人部分廢棄。（二）右廢棄部
    分，被上訴人在第一審之訴及假執行之聲請均駁回。（三）訴訟費用由被上訴負
    擔。
四、本件被上訴人主張之事實，業據提出診斷證明書三紙、救護車醫療費收據乙張存
    卷可證，而上訴人因本件傷害案件，亦經檢察官提起公訴，並經原審量處罪刑在
    案，亦有原審九十年度訴字第一七五號刑事案卷影本存卷可參，況被上訴人主張
    前開傷害及其所受傷勢之事實，復為上訴人所不爭執，自堪認被上訴人此部分之
    主張為真實。
五、按因故意或過失不法侵害他人之權利者，應負損害賠償責任；不法侵害他人之身
    體、健康、名譽或自由者，被害人雖非財產上之損害，亦得請求賠償相當之金額
    ，民法第一百八十四條第一項前段、第一百九十五條第一項分別定有明文。本件
    被上訴人因上訴人之傷害行為，致受有左手前臂背側深刀割傷併尺骨骨折及橈側
    伸腕長短肌、伸拇指長肌、伸指肌、尺側伸腕肌、表淺動脈斷裂等傷害，揆諸前
    揭說明，則被上訴人本於侵權行為損害賠償之法律關係，請求上訴人負損害賠償
    責任，即屬有據，茲應審酌者，厥為被上訴人所得請求賠償之金額而已，茲分述
    如下：
    （一）、醫療費用部分：
            被上訴人主張伊因本件傷害案件受有前開身體之傷害，支出醫療費用計
            三十萬元，惟查被上訴人因本件傷害案件受有前開身體之傷害，及為治
            療上開身體傷害共計支出醫療費用，據其提出救護車醫療費用收據計為
            四千九百六十元，此有該收據乙紙在卷可憑，而上開單據之真正，復為
            上訴人所不爭執，自堪信為真實。按不法侵害他人之身體或健康受有傷
            害，得依民法第一百八十四條第一項前段規定向加害人請求賠償其所受
            之損失（最高法院三十九年度台上字第九八七號判例參照），然醫療費
            用之支出，應以治療所必須之費用為限，始得向侵權行為人請求賠償，
            經查被上訴人主張之上開醫療費用，除救護車費用，有提出單據供本院
            審核外，其餘費用，被上訴人均未提出任何證據以供審核，是本院尚難
            以認定其餘費用為維持身體健康所必須之費用，則被上訴人此部分所得
            請求上訴人賠償之醫療費用應為四千九百六十元，被上訴人此部分之請
            求為有理由，逾此範圍之醫療費用請求，即屬無據，應予駁回。
    （二）、減少勞動能力損失部分：
            被上訴人主張其因本件傷害而減少勞動能力損失計二十萬元，惟按當事
            人主張有利於己之事實者，就其事實有舉證之責任，民事訴訟法第二百
            七十七條亦定有明文；又不法侵害他人之身體或健康者，對於被害人因
            此喪失或減少勞動能力，應負損害賠償責任，固為民法第一百九十三條
            第一項所明定。所謂勞動能力，即謀生能力，亦即工作能力，至所稱喪
            失或減少勞動能力之價值，應以該喪失或減少之能力在通常情形下，可
            能取得之收入為標準，雖不得以現有之收入為依據，亦非以一時一地之
            工作收入為準，然應先認定被害人因喪失或減少勞動能力，而不能「陸
            續」取得之金額，查本件被上訴人並未因傷害後即喪失支領薪資乙節，
            業經被上訴人自認在卷。按損害賠償之本旨，既在填補被害人所受損害
            ，查被上訴人八十九年度之申報所得計三十五萬八千六百三十四元，而
            九十年度申報之所得計三十萬九千九百六十五元，有財政部臺灣省中區
            國稅局竹南稽徵所九十一年十月二十四日中區稅竹南徵字第０九一００
            一三四三五號函附卷可稽，足見被上訴人之收入，並無驟然減少之情形
            ，而被上訴人仍能繼續支領薪資，復未證明其因受傷不能工作，而減少
            勞動能力損失，或增加生活之需要二十萬元，則被上訴人此部分之請求
            ，尚屬無據，為無理由。
    （三）、關於精神慰藉金部分︰
            查被上訴人於八十九年九月二十五日因上訴人之傷害，造成左手前臂背
            側深刀割傷併尺骨骨折及橈側伸腕長短肌、伸拇指長肌、伸指肌、尺側
            伸腕肌、表淺動脈斷裂等傷害，此有診斷證明書附卷可稽，已如上述，
            依上開傷勢及所受傷害部位，是認被上訴人所受之傷勢尚非輕微，被上
            訴人又係從事水電工程業，確因此次傷害，精神上受有極大之痛苦，洵
            堪認定，本院參酌兩造之知識程度、身分、地位、經濟能力及被上訴人
            所受痛苦等情，認被上訴人所請求之精神慰藉金六萬元部分，方屬公允
            ，是被上訴人精神慰藉金之請求，於上開六萬元之範圍內，自屬正當，
            逾此部分之請求，為不相當，應予駁回。
六、綜上所述，本件被上訴人因前開傷害所受之損害，合計為六萬四千九百六十元，
    從而被上訴人依侵權行為之法律關係，訴請上訴人賠償六萬四千九百六十元，及
    自本件起訴狀繕本送達之翌日即自八十九年十二月十四日起至清償日止，按週年
    利率百分之五計算之利息部分，洵屬正當，應予准許，逾此部分之請求，即非有
    據，應予駁回。至被上訴人於原審陳明願供擔保，請准宣告假執行，就其勝訴部
    分，經核尚無不合，爰酌定相當擔保金額准許之，又被上訴人敗訴部分，其假執
    行之聲請，已失所附麗，應予駁回。則原審判命上訴人應給付被上訴人六萬四千
    九百六十元，及自八十九年十二月十四日起至清償日止，按週年利率百分之五計
    算之利息，並就被上訴人勝訴部分為附條件之假執行宣告，於法並無不合。上訴
    意旨指摘原判決該部分不當，求予廢棄改判，為無理由，應予駁回。
七、本件事證已臻明確，兩造其餘攻擊防禦方法及舉證，經核與判決結果不生影響，
    爰不一一申論，併此敘明。
八、據上論結，本件上訴為無理由，依民事訴訟法第四百六十三條、第三百八十五條
    第一項前段、第四百四十九條第一項、第七十八條，判決如主文。
中      華      民      國    九十二    年      四      月    二十三    日
~B1民事第一庭審判長法  官  林陳松
~B2                法  官  王重吉
~B3                法  官  李寶堂
右為正本係照原本作成。
不得上訴。
~B                書記官  廖次芬
中      華      民      國    九十二    年      四      月    二十五    日
                                                                        Ｈ


司法院資訊處製作；財團法人民間司法改革基金會備份。
